臺北高等行政法院判決
　　　　　　　　　　　　　　　　　　 93年度訴字第00963號
　　　　　　　　　　　　　　　.
原　　　告　廣進塑膠股份有限公司
代　表　人　甲○○（董事長）
被　　　告　經濟部工業局
代　表　人　陳昭義（局長）
訴訟代理人　乙○○
　　　　　　丙○○
　　　　　　丁○○
上列當事人間因有關核發證明事務事件，原告不服經濟部中華民
國93年1月28日經訴字第09306211430號訴願決定，提起行政訴訟
。本院判決如下：
    主  文
原告之訴駁回。
訴訟費用由原告負擔。
　　事  實
緣原告前於民國（下同）87年10月31日利用86年度未分配盈餘新
台幣（下同）24,960,000元轉增資，預定於90年6月30日完成擴
充設備計畫，申請適用行為時促進產業升級條例第16條規定乙案
，經前台灣省政府建設廳以87年11月13日87建一字第803450號函
准予核備在案。惟原告未依行為時促進產業升級條例施行細則第
38條第1項規定於完成擴充設備計畫後6個月內（即90年12月30日
）或依同條第3項規定於當次增資分配股份基準日之次年1月1日
起算4年5個月（即92年5月31日）前，檢齊所需文件向前台灣省
政府建設廳申請核發完成證明（該項業務於88年7月1日精省後，
移由被告辦理），遲至92年7月4日（郵戳日）始向被告提出利用
86年度未分配盈餘轉增資擴充設備計畫，申請核發完成證明，並
於同年7月23日補正相關資料。經被告以原告已逾促進產業升級
條例施行細則第38條第3項所定之申請期限，乃以92年8月4日工
中字第09205041080號函復否准。原告不服，提起訴願，遭決定
駁回，遂向本院提起行政訴訟。茲摘敘兩造訴辯意旨如次：
甲、原告方面：
原告未於言詞辯論期日到場，據其提出書狀及準備程序所陳，聲
明、陳述如下：
一、聲明：求為判決
１、訴願決定及原處分均撤銷。
２、命被告發給原告以未分配盈餘轉增資擴充設備之完成證明。
３、訴訟費用由被告負擔。
二、陳述：
１、原告以86年度未分配盈餘轉增資擴充設備計畫，經前台灣省
    政府建設廳備查在案。原告於88年921大地震之後，廠房及
    機器受損，生產線幾乎停滯無法生產，在全體人員努力下，
    於同年11月後，產能漸趨正常，然受地震影響及當時經濟不
    景氣，客戶訂單不斷遞減，營運日漸惡化，直至89年7月發
    生跳票事件，財務隨即陷入危機，營業額由正常每月51,000
    ,000元左右，至該年10月已萎縮至7,490,000元左右，營運
    狀況每況愈下。
２、換言之，原告未於法定期間內申請核發完成證明，係因不諳
    相關法令規定所致，且原告在89年間發生財務危機，無法正
    常發放薪資，造成行政、會計人員失去信心而集體離職，管
    理部門各項業務停頓，致應於91年申請核發完成證明之法定
    程序未依規定辦理，是原告未於法定期間內申請核發完成證
    明，係不可歸責於原告之事由，被告未予核發，於法有違。
    又本件應有88年修正後之促進產業升級條例第16條規定之適
    用。
乙、被告方面：
一、聲明：求為判決駁回原告之訴，訴訟費用由原告負擔。
二、陳述：
１、依84年1月27日公布之促進產業升級條例第16條規定，公司
    以未分配盈餘轉增資擴充設備、償還貸款者，其股票股利得
    享受緩課，免記入該股東當年度綜合所得額。原告於87年10
    月31日以86年度未分配盈餘24,960,000元轉增資，預定於90
    年6月30日完成之擴充設備計畫，申請適用促進產業升級條
    例第16條規定乙案，經前台灣省政府建設廳以87年11月13日
    87建一字第803450號函准予核備在案。
２、行政院86年1月22日台86經字第03316號令修正發布之促進產
    業升級條例施行細則第38條第1項規定：「適用本條例第16
    條第1款之公司，應於核定增置或更新計畫之期限內完成其
    增置或更新機器、設備或運輸設備之裝置，並於完成後6個
    月內檢具相關書件向原核備機關申請完成證明。」，本案增
    置擴充設備計畫預定於90年6月30日完成，依上開規定應於
    完成後6個月內即90年12月30日前檢附所需文件申請完成證
    明，且前台灣省政府建設廳於上開核備函說明二中已明白告
    知，惟原告並未依規定申請核發完成證明。
３、復依上開促進產業升級條例施行細則第38條第3項規定：「
    適用本條例第16條第1款及第2款之公司，如有正當理由未於
    第1項或第2項規定期限內申請完成證明者，得於當次增資分
    配股利基準日之次年1月1日起算4年5個月，檢齊文件敘明理
    由向原核備機關申請核發完成證明。」，原告增資分配股利
    基準日為87年6月6日，其最遲應於次年88年起算4年5個
    月內（即92年5月31日前）提出申請核發完成證明，前台灣
    省政府建設廳亦於上開核備函說明二中敘明，惟原告遲至92
    年7月4日（郵戳日）始向被告提出申請，再於同年7月23日
    補正，已逾上開法定期限，被告爰依上開規定駁回其申請，
    並無違誤不當。
４、有關79年12月29日公布之促進產業升級條例第16條規定，在
    88年修法時，業已修正刪除，故除在88年修法前已核准者外
    ，被告目前已無接受申請核發完成證明之新案件，至於修法
    後之促進產業升級條例第16條規定，則與本件無關，原告顯
    誤引上開法令規定。
    理  由
一、本件原告經合法通知，未於言詞辯論期日到場，核無行政訴
    訟法第218條準用民事訴訟法第386條各款所列情形，因依被
    告之聲請，由其一造辯論而為判決。
二、按「公司以其未分配盈餘增資供左列之用者，其股東因而取
    得之新發行記名股票，免予計入該股東當年度綜合所得額；
    其股東為營利事業者，免予計入當年度營利事業所得額課稅
    。但此類股票於轉讓、贈與或作為遺產分配時，面額部分應
    作為轉讓、贈與或遺產分配時所屬年度之所得，申報課稅。
    至實際轉讓價格或贈與遺產分配時之時價，如低於面額時，
    以實際轉讓價格或贈與、遺產分配時之時價申報：一、增置
    或更新從事生產、提供勞務、研究發展、品質檢驗、防治污
    染、節省能源或提高工業安全衛生標準等用之機器、設備或
    運輸設備者。二、償還因增置或更新前款之機器、設備或運
    輸設備之貸款或未付款者。三、轉投資於第8條所規定之重
    要事業者。」79年12月29日公布之促進產業升級條例第16條
    定有明文。次按「適用本條例第16條第1款之公司，應於核
    定增置或更新計畫之期限內完成其增置或更新機器、設備或
    運輸設備之裝置，並於完成後6個月內檢具下列文件向原核
    備機關申請核發完成證明。．．」、「適用本條例第16條第
    1款及第2款之公司，如有正當理由未於第1項或第2項規定期
    限內申請完成證明者，得於當次增資分配股利基準日之次年
    1月1日起算4年5個月，檢齊文件敘明理由向原核備機關申請
    核發完成證明。」86年1月22日修正發布之促進產業升級條
    例施行細則第38條第1項及第3項復定有明文。
三、查本件被告係以原告未依行為時促進產業升級條例施行細則
    第38條第3項規定於當次增資分配股利基準日之次年1月1日
    起算4年5個月（即92年5月31日）前檢齊所需文件向原核備
    機關（原為前台灣省政府建設廳，88年7月1日精省後，該業
    務移由被告辦理）申請核發完成證明，嗣於92年7月4日（郵
    戳日）始向被告提出利用86年度未分配盈餘轉增資擴充設備
    計畫，申請核發完成證明，經被告為「歉難同意」之處分。
    原告不服，循序起訴主張其公司於88年921大地震之後，廠
    房及機器受損，生產線幾乎停滯無法生產，在全體人員努力
    下，於同年11月後，產能漸趨正常，然受到地震影響及當時
    經濟不景氣，客戶訂單不斷遞減，營運日漸惡化，直至89年
    7月發生跳票事件，財務陷入危機，無法正常發放薪資，造
    成人員集體離職，管理部門各項業務停頓，致未於法定期間
    內申請核發完成證明，係不可歸責於原告之事由，又本件應
    依88年修正後之促進產業升級條例第16條規定核發完成證明
    （詳如事實欄所載）云云。惟查：
１、原告前於87年10月31日以86年度未分配盈餘24,960,000元轉
    增資，預定於90年6月30日完成擴充設備計畫，申請適用行
    為時促進產業升級條例第16條規定，經前台灣省政府建設廳
    以87年11月13日87建一字第803450號函准予核備在案。依據
    86年1月22日修正發布之促進產業升級條例施行細則第38條
    第1項：「適用本條例第16條第1款之公司，應於核定增置或
    更新計畫之期限內完成其增置或更新機器、設備或運輸設備
    之裝置，並於完成後6個月內檢具下列文件向原核備機關申
    請核發完成證明。」之規定，原告本應於完成擴充設備計畫
    後6個月內即90年12月30日前檢附所需文件向主管機關申請
    完成證明，惟原告並未於前開法定期限內提出核發完成證明
    申請。縱原告有正當理由未於前開法條規定期限內申請完成
    證明者，然查，依原處分卷附原告87年董監聯席會議事錄，
    顯示原告87年股東常會決議通過盈餘轉投資發行新股，該次
    增資分配股利基準日為87年6月6日，依同細則第38條第3項
    ：「適用本條例第16條第1款及第2款之公司，如有正當理由
    未於第1項或第2項規定期限內申請完成證明者，得於當次增
    資分配股利基準日之次年1月1日起算4年5個月，檢齊文件敘
    明理由向原核備機關申請核發完成證明。」之規定，原告最
    遲亦應於當次增資分配股利基準日之次年即88年起算4年5個
    月內（即92年5月31日前）提出申請核發完成證明。惟原告
    遲至92年7月4日（郵戳日）始向被告提出利用86年度未分配
    盈餘轉增資擴充設備計畫，申請核發完成證明，顯已逾前揭
    法定期間。況前台灣省政府建設廳87年11月13日87建一字第
    803450號准予核備函說明二亦已明白告知原告應於前開法定
    期間內申請核發完成證明，原告自難諉稱不知相關規定。
２、原告稱其因88年921地震致廠房及機器受損，及其於89年7月
    因跳票事件發生財務困難、員工集體離職，致未於法定期間
    提出申請核發完成證明等情，縱或屬實，惟921地震係發生
    於88年9月21日，及原告公司財務係於89年7月發生困難，距
    原告應提出申請核發完成證明之法定最終期限92年5月31日
    ，仍有一段時日，自難謂原告有何不可抗力或不可歸責於己
    之事由，其仍應自負未於法定期間內提出申請核發完成證明
    之懈怠責任。
３、另原告主張本件應依88年修正後之促進產業升級條例第16條
    規定核發完成證明乙節。查79年12月29日公布之促進產業升
    級條例第16條規定，在88年12月31日修法時，業已修正刪除
    ，而88年12月31日修正公布之促進產業升級條例第16條，則
    規定：「公司為調整事業經營，將其能獨立運作之生產或服
    務設備及該設備坐落之土地轉投資，其投資之事業仍繼續以
    提供原產品或勞務為主或提供較原產品、勞務附加價值為高
    之產品或勞務，且公司持有該投資事業之股權達40%以上，
    其轉投資應納之土地增值稅由公司提供合於稅捐稽徵法第11
    條之1規定之相當擔保，經土地所在地直轄市或縣（市）政
    府，依地方自治法規核准者，得就該土地應繳納之土地增值
    稅，按其轉投資之股權比例予以記存。前項公司持有投資事
    業之股權低於40%，或其投資之事業將該土地再移轉，或未
    能繼續以提供原產品或勞務為主或提供較原產品、勞務附加
    價值為高之產品或勞務時，公司應補繳記存之土地增值稅。
    」，要與本件核發完成證明並無關涉，是原告主張可依88年
    修正後之促進產業升級條例第16條規定核發完成證明云云，
    尚屬誤會。
四、綜上所述，原告起訴論旨，並無可採。被告未准核發原告完
    成證明，徵諸前揭規定，並無違誤。訴願決定予以維持，亦
    無不合。原告徒執前詞聲明撤銷，並請求判命被告發給原告
    以未分配盈餘轉增資擴充設備之完成證明，均為無理由，應
    予駁回。
據上論結，本件原告之訴為無理由，爰依行政訴訟法第98條第3
項前段、第218條、民事訴訟法第385條第1項前段，判決如主文
。
中    華    民    國    94    年    4    月    21     日
                        第六庭審判長法  官  林樹埔
                                    法  官  陳鴻斌
                                    法  官  曹瑞卿
上為正本係照原本作成。
如不服本判決，應於送達後20日內，向本院提出上訴狀並表明上
訴理由，如於本判決宣示後送達前提起上訴者，應於判決送達後
20日內補提上訴理由書（須按他造人數附繕本）。
中    華    民    國    94    年    4    月    21     日
            　　　　　　　　　 　 　書記官  方偉皓
